【裁判字號】    90,訴,2965
【裁判日期】    901231
【裁判案由】    撤銷贈與等
【裁判全文】
臺灣高雄地方法院民事判決  九十年度訴字第二九六五號
    原      告  世華聯合商業銀行股份有限公司
    法定代理人  甲○○
    訴訟代理人  丙○○
    被      告  乙○○
    被      告  丁○○
右當事人間撤銷贈與等事件，本院判決如左：
    主    文
被告乙○○、丁○○就坐落如附表所示不動產之贈與行為應予撤銷。
被告丁○○就前項如附表所示不動產，於九十年五月二十二日經高雄市政府地政處前
鎮地政事務所所為之所有權移轉登記應予塗銷。
訴訟費用由被告連帶負擔。
    事    實
甲、原告方面：
一、聲明：
（一）被告就坐落如附表所示不動產之贈與行為（包括移轉所有權之物權行為）應予
      撤銷。
（二）被告就前項坐落如附表所示不動產之所有權移轉登記應予塗銷。
二、陳述：
（一）被告乙○○係原告之債務人，被告丁○○為乙○○之配偶。案外人台銚科技股
      份有限公司（以下簡稱台銚公司）於八十九年八月十八日邀被告乙○○為連帶
      保證人，向原告借款新台幣一千萬元及美金三十萬元。台銚公司事後僅為部分
      清償，目前尚積欠美金四萬五千二百六十三元及新台幣七百八十五萬八千一百
      一十七元，經原告向法院對被告及台銚公司聲請發支付命令獲准並已確定在案
      （案號為台灣高雄地方法院九十年度促字第五二五五七號）。
（二）原告於九十年七月間發現被告乙○○於九十年五月十六日將其所有如附表所示
      之不動產所有權全部，無償贈與其配偶即被告丁○○，並已完成所有權移轉登
      記，嚴重損害原告債權，爰依民法第二百四十四條之規定，撤銷前開無償贈與
      之詐害行為，並請求回復原狀。
三、證據：提出本票影本二紙、台灣高雄地方法院九十年度促字第五二五五七號支付
    命令及確定證明書影本各一紙、土地及建物登記簿謄本各一份為證。
乙、被告方面：
一、聲明：同意原告之請求。
二、陳述：
    被告乙○○確實積欠原告美金四萬五千二百六十三元及新台幣七百八十五萬八千
    一百一十七元之保證債務，現因無資力返還，故被告二人同意撤銷被告間就如附
    表所示不動產之無償贈與行為及為回復原狀之行為。
三、證據：未提出任何證據。
    理    由
一、原告起訴主張：案外人台銚公司於八十九年八月十八日邀被告乙○○為連帶保證
    人向原告借款，現尚積欠原告美金四萬五千二百六十三元及新台幣七百八十五萬
    八千一百一十七元未清償。被告乙○○於九十年五月十六日將其所有如附表所示
    之不動產無償贈與其妻即丁○○，損害原告之債權，爰依民法第二百四十四條之
    規定，撤銷前開無償贈與之詐害行為及請求回復原狀。
二、原告主張之右揭事實業據其提出本票二紙、台灣高雄地方法院九十年度促字第五
    二五五七號支付命令及確定證明書各一紙、土地及建物登記簿謄本各一份為證，
    且為被告所不爭執，足堪信為真實。
三、按「債務人所為之無償行為，有害及債權者，債權人得聲請法院撤銷之；債務人
    之行為非以財產為標的，或僅有害於以給付特定物為標的之債權者，不適用前項
    規定」民法第二百四十四條第一項、第三項定有明文。是債權人聲請法院撤銷債
    務人之無償行為之要件為：(一)須債務人曾為法律行為；(二)須債務人之行為以財產
    為標的；(三)須債務人之行為有害及債權。其中所謂「債務人有害及債權」者，係
    指(1)詐害行為須為債務成立後所為者：詐害行為當時，債務雖未屆清償期，債權
    人亦得行使撤銷權。(2)須債務人陷於無資力：最高法院四十五年台上字第一三一
    六號判例固稱不以債務人因其行為致陷於無資力為限，然該判例所指係特定債權
    之情形，惟已經修正後增列民法第二百四十四條第三項之規定所排除，是仍須以
    債務人陷於無資力為要件。
四、經查：(一)被告乙○○係於九十年五月十六日將系爭房地贈與被告丁○○，並於九
    十年五月二十二日移轉所有權登記完成，而被告乙○○對原告所負連帶債務係於
    八十九年八月十八日即發生，是被告以財產為標的之法律行為係於所負債務成立
    後所為無疑；(二)被告自承其於前開贈與行為後現已無資力清償債務。(三)準此，原
    告主張撤銷被告乙○○與丁○○間就坐落如附表所示之不動產，於九十年五月十
    六日所為之贈與行為，並塗銷其所有權移轉登記，與法相符，應予准許。
五、結論：原告之訴為有理由，依民事訴訟法第八十五條第二項，判決如主文。
中      華      民      國    九十      年    十二    月    三十一    日
                              臺灣高雄地方法院民事第六庭
~B法      官  吳文婷
右為正本係照原本作成。
如不服本判決，應於送達後廿日內，向本院提出上訴狀並表明上訴理由，如於本
判決宣示後送達前提起上訴者，應於判決送達後十日內補提上訴理由書（須附繕本）。
中      華      民      國    九十      年     十二     月      一      日
~B法院書記官  王少玲


司法院資訊處製作；財團法人民間司法改革基金會備份。
